【裁判字號】    97,家簡,17
【裁判日期】    971031
【裁判案由】    分割提存物
【裁判全文】
臺灣板橋地方法院民事判決              97年度家簡字第17號
原      告  庚○○
            乙○○
            丙○○
            己○○
            丁○○○
            戊○○
兼
上六人共同
訴訟代理人  甲○○○
被      告  辛○○
上列當事人間請求分割提存物事件，本院判決如下：
    主  文
原告之訴駁回。
訴訟費用由原告負擔。
    事實及理由
一、按台灣省光復後依民法第一千一百五十一條規定，繼承人有
    數人時，在分割遺產前，各繼承人對於遺產全部為公同共有
    。如請求對公同共有之遺產為處分，其訴訟標的，對於繼承
    人全體，必須合一確定，倘未列繼承人全體為當事人，自屬
    當事人不適格（最高法院八十一年台上字第五九五號裁判意
    旨參照）。次按原告或被告無當事人能力者，法院應認原告
    之訴為不合法，以裁定駁回之；倘當事人之適格有欠缺者，
    法院則應認原告之訴為無理由，以判決駁回之。最高法院九
    十年台上字第一千三百二十二號裁判意旨供參。
二、原告起訴主張：原告與被告俱為被繼承人高照明（民國七十
    年四月七日死亡）之法定繼承人，被繼承人生前與他人共有
    台北縣文山區○○段○○段三四三地號土地一筆，持分二三
    三四分之六十五，因共有人高全益等六人，依土地法第三十
    四條之一處分上開共有土地，扣除應繳欠稅款後，將被繼承
    人之應得價款三十四萬一千六百五十一元提存臺灣士林地方
    法院提存所，繼承人即原告等於民國九十七年三月十三日狀
    請台灣士林地方法院提存所依繼承人之法定應繼分領取上開
    提存物，然經台灣士林地方法院駁回，乃提請判決分割上開
    提存物。因被告辛○○其戶籍他遷不明，遍尋不著，戶籍已
    被逕行遷往板橋市第二戶政事務所，爰訴請依法定應繼分分
    割，俾利繼承人領取上開提存款等語。
三、依原告上開主張，系爭提存物登記為被繼承人高照明所有，
    茲高照明既已於七十年四月七日死亡，故系爭提存物現即應
    為高照明之繼承人所公同共有（參民法第一千一百五十一條
    ）。原告等請求分割提存物，係請求對高照明之繼承人公同
    共有之遺產為處分，其訴訟標的，對於繼承人全體，必須合
    一確定。經查：本件依卷附繼承系統表所示，被繼承人高照
    明之繼承人，除兩造外尚有高禎佑等多人，此並據原告於本
    院審理時到庭陳稱：系爭提存款在法律上可以領取之人，除
    了原告及被告外，尚有其他可以領取之繼承人，惟其等均在
    國外等語（參見本院九十七年十月七日言詞辯論筆錄）在卷
    。乃本件原告僅以高壬癸為被告，則揆諸前開說明，自屬當
    事人不適格。爰不經言詞辯論而判決駁回之。
四、結論：原告之訴為無理由，依民事訴訟法二百四十九條第二
    項、第七十八條，判決如主文。
中    華    民    國    97    年    10    月    31    日
                              家事法庭法  官  余來炎
以上正本係照原本作成
如對本判決上訴，須於判決送達後20日內向本院提出上訴狀
中    華    民    國    97    年    10    月    31    日
                                      書記官  童淑敏


司法院資訊處製作；財團法人民間司法改革基金會備份。
